【裁判字號】    99,交聲,57
【裁判日期】    990325
【裁判案由】    違反道路交通管理處罰條例聲明異議
【裁判全文】
臺灣新竹地方法院交通事件裁定          99年度交聲字第57號
移送機關即
原處分機關  交通部公路總局新竹區監理所
異  議  人
即受處分人  甲○○
上列受處分人因違反道路交通管理處罰條例案件，對於交通部公
路總局新竹區監理所民國99年1 月4 日所為之竹監自字第裁50-E
00000000號違反道路交通管理事件裁決書，聲明異議，本院裁定
如下：
    主  文
原處分撤銷。
彭豔珠汽車駕駛人，駕駛汽車經測試檢定酒精濃度超過規定標準
，應吊扣其小型車普通駕駛執照拾貳個月及接受道路交通安全講
習。
    理  由
一、按交通法庭認為聲明異議有理由或聲明異議雖無理由而原處
    分不當或違法者，應以裁定將原處分經聲明異議部分撤銷，
    並自為裁定，道路交通案件處理辦法第20條前段定有明文。
    次按汽車駕駛人飲用酒類後，其吐氣所含酒精濃度超過每公
    升0.25毫克以上者，不得駕車；汽車駕駛人，駕駛汽車經測
    試檢定有酒精濃度超過規定標準者，處新臺幣（下同）1 萬
    5 千元以上6 萬元以下罰鍰，並當場移置保管該汽車及吊扣
    其駕駛執照1 年，且應接受道路交通安全講習，道路交通安
    全規則第114 條第2 款、道路交通管理處罰條例第35條第1
    項第1 款、第24條第1 項第2 款亦分別定有明文。
二、原處分意旨略以：異議人即受處分人彭豔珠駕駛車牌號碼6P
    -2780 號自用小客車，於民國98年11月20日晚間9 時52分許
    ，行經新竹縣竹東鎮○○路、東寧路路口處為警攔檢，經新
    竹縣政府警察局竹東分局下公館派出所警員施予酒測，測得
    呼氣中所含酒精濃度為0.71MG/L，有「汽車駕駛人酒精濃度
    超過規定標準（0.55以上）」之違規行為，為警當場填製竹
    縣警交字第E00000000 號舉發違反道路交通管理事件通知單
    （下稱舉發通知單），爰依道路交通管理處罰條例第35條第
    1 項第1 款、第24條第1 項第2 款之規定，違反道路交通管
    理事件統一裁罰基準及處理細則第43條、第44條及第67條等
    規定，裁罰異議人罰鍰4 萬9 千5 百元整，吊扣駕駛執照12
    個月，施以道路交通安全講習等語。
三、聲明異議意旨略以：異議人於98年11月20日晚間9 時許因參
    加朋友聚會飲酒後，擔心女兒獨自在家，急於返家，不慎酒
    後駕車，深感悔意，且已經由臺灣新竹地方法院檢察署檢察
    官為緩起訴處分，並分期支付4 萬元緩起訴處分金予慈善機
    構，但因工作不穩定且需獨自撫養女兒，懇請鈞院網開一面
    ，撤銷此項罰鍰等語。
四、按94年2 月5 日公布，於95年2 月5 日施行之行政罰法第26
    條規定：「一行為同時觸犯刑事法律及違反行政法上義務規
    定者，依刑事法律處罰之。但其行為應處以其他種類行政罰
    或得沒入之物而未經法院宣告沒收者，亦得裁處之。前項行
    為如經不起訴處分或為無罪、免訴、不受理、不付審理之裁
    判確定者，得依違反行政法上義務規定裁處之」。又其他種
    類行政罰，係指違反行政法上之義務應受「裁罰性」之「不
    利處分」，依行政罰法第2 條規定，包括限制或禁止行為之
    吊扣證照處分及警告性之講習處分在內。究其立法目的，一
    行為同時觸犯刑事法律及違反行政法上義務規定時，由於刑
    罰與行政罰同屬對不法行為之制裁，而刑罰之懲罰作用較強
    ，故依刑事法律處罰，即足資警惕時，實無一事二罰再處行
    政罰之必要；且刑事法律處罰，由法院依法定程序為之，較
    符合正當法律秩序，應予優先適用，但罰鍰以外之沒入或其
    他種類行政罰，因兼具維護公共秩序之作用，為達行政目的
    ，行政機關仍得併予裁處。復按緩起訴期間內，有下列情形
    之一者，檢察官得依職權或依告訴人之聲請撤銷原處分，繼
    續偵查或起訴：於期間內故意更犯有期徒刑以上刑之罪，
    經檢察官提起公訴者。緩起訴前，因故意犯他罪，而在緩
    起訴期間內受有期徒刑以上刑之宣告者。違背第253 條之
    2 第1 項各款之應遵守或履行事項者，刑事訴訟法第253 條
    之3 第1 項定有明文。準此可認，經檢察官為「緩起訴」處
    分者，於「緩起訴」之猶豫期間內，最終是否會被檢察官提
    起公訴，猶懸而未定，亦即「緩起訴」處分於猶豫期間內尚
    未具有實質之確定力，檢察官於緩起訴期間內，可對被告為
    繼續觀察，如被告顯無反省警惕之情或根本欠缺反省警惕之
    能力，檢察官仍得依職權或依告訴人之聲請，將被告「緩起
    訴」處分撤銷，固見緩起訴處分顯與不起訴處分之性質不同
    ，而行政罰法第26條明定「一行為不二罰」之原則，且應受
    行政罰之行為如經「不起訴處分或為無罪、免訴、不受理、
    不付審理」之裁判確定者，始得依違反行政法上義務規定裁
    處之，並未包括「緩起訴」處分在內。但「緩起訴」處分之
    最終使被告免於刑事訴追之效果與「不起訴」處分之效果相
    同，是以行政罰法第26 條 第2 項是否不包括緩起訴處分情
    形，仍非無疑，且觀諸被告須待緩起訴處分實質確定時，最
    終始能確定免於受刑事訴追，亦即在緩起訴期間內即猶豫期
    間期滿前，該緩起訴處分仍有被撤銷之可能，此時原處分機
    關若依法為行政裁決，將使受處分人有同時遭受行政處罰及
    刑事訴追之危險，顯與行政罰法第26條規定之立法意旨相違
    背。況檢察官為緩起訴處分時，依刑事訴訟法第253 條之2
    第1 項規定對被告所為之指示及課予負擔，具有實質刑罰之
    效果，對被告具有財產減少及自由受限之影響，性質上可謂
    刑事處分，而緩起訴制度雖以特別預防為優先考量，但在具
    體個案決定上，實則已達到一般預防的作用及報應理念，基
    於一行為不二罰原則，受處分人既已就其行為受到刑事處分
    ，自不應因同一行為再受到國家的處罰（臺灣高等法院暨所
    屬法院96年法律座談會刑事類提案第36號研討結果參照）。
五、經查：
（一）本件異議人於上開時、地酒後駕車之犯行，業經臺灣新竹
      地方法院檢察署檢察官以其觸犯刑法第185 之3 之公共危
      險罪，而於98年12月2 日以98年度速偵字第2311號為緩起
      訴處分，緩起訴期間為1 年，並應於緩起訴處分確定後8
      個月內，向財團法人被害人保護協會臺灣新竹分會支付緩
      起訴處分金4 萬元，嗣依職權送請再議，亦經臺灣高等法
      院檢察署檢察長於98年12月25日以98年度上職議字第1381
      5 號處分書駁回在案，緩起訴期間自98年12月23日起至99
      年12月22日止，異議人並於99年3 月11日已向財團法人犯
      罪被害人保護協會臺灣新竹分會支付5 千元等情，有前開
      臺灣新竹地方法院檢察署檢察官緩起訴處分書、臺灣高等
      法院檢察署處分書、執行緩起訴處分命令通知書、郵政跨
      行匯款申請書影本及臺灣高等法院被告前案紀錄表各1 份
      附卷足憑（見本院卷第6 至7 頁、第16至17頁）。
（二）又異議人上開酒後駕車行為，同時觸犯道路交通管理處罰
      條例之規定，經警察開單舉發後，原處分機關於99年1 月
      4 日以竹監自字第裁50-E00000000號違反道路交通管理事
      件裁決書裁處異議人罰鍰4 萬9 千5 百元，並吊扣其駕駛
      執照12個月及參加道路交通安全講習等情，雖有新竹縣政
      府警察局舉發通知單、原處分機關裁決書影本各1 份在卷
      可證（見本院卷第12至13頁），然異議人既因同一案件，
      經檢察官為緩起訴處分，刻仍在上開緩起訴期間，則在緩
      起訴處分期間尚未期滿而未實質確定前，原處分機關即就
      同一事件裁決異議人罰鍰4 萬9 千5 百元之處分，依上開
      說明，顯與行政罰法第26條第2 項一事不二罰之規定有違
      ，原處分機關此部分對異議人裁處罰鍰，難謂適法。
（三）至原處分裁處吊扣異議人駕駛執照12個月及施以道安講習
      部分，異議人雖未於聲明異議狀中明確陳明對此部分裁罰
      之意見，惟此部分處分係原處分機關基於前開單一之違規
      行為所為處分之一部，異議人對於其中之罰鍰既已表明不
      服之旨，自應認其已對該案之處分全部聲明不服，本院自
      應併予審究。然揆諸前揭規定及說明，此二部分之處分係
      屬罰鍰以外之其他種類行政罰，既屬達成遏止酒後駕車之
      不法行為，維護道路交通用路權人之安全法益等行政目的
      所必要之不利處分，縱異議人因同一酒後駕車行為涉犯公
      共危險罪嫌而另受檢察官發動刑事訴追，依行政罰法第26
      條第1 項但書之規定，仍得裁處之，不受同條項前段「一
      事不二罰」原則之拘束。
六、綜上所述，本件異議人確有於前揭時間、地點，飲酒後駕駛
    小型車之違規行為，然異議人之同一違規行為既經檢察官為
    緩起訴處分確定，並命繳納支付4 萬元，依前揭說明，在緩
    起訴處分期間尚未期滿而未實質確定前，原處分機關裁處異
    議人罰鍰4 萬9 千5 百元部分，於法自有未合，是異議人之
    異議雖無理由，然原處分機關之裁決既有上開違誤，自應由
    本院撤銷原處分機關之裁處，僅就吊扣駕駛執照及接受道路
    交通安全講習部分，依道路交通管理處罰條例第35條第1 項
    第1 款、第24條第1 項第2 款規定，另行裁處如主文第2 項
    所示，以資適法。至酒醉駕車之罰鍰部分，應由原處分機關
    俟上開緩起訴期間屆滿而終局確定後，再依異議人是否經撤
    銷緩起訴並受刑事追訴處罰之情形，而另為適法之處分，併
    此敘明。
七、據上論斷，應依道路交通案件處理辦法第20條前段，裁定如
    主文。
中    華    民    國    99    年    3     月    25    日
                  交通法庭    法  官   林佑珊
以上正本證明與原本無異。
如不服本裁定，應於送達後5日內向本院提出抗告狀。
中    華    民    國    99    年    3     月    25    日
                              書記官   蕭惠婷

司法院資訊處製作；財團法人民間司法改革基金會備份。
